【裁判字號】    90,易,225
【裁判日期】    900316
【裁判案由】    贓物
【裁判全文】
臺灣板橋地方法院刑事判決                            九十年度易字第二二五號
    公  訴  人  臺灣板橋地方法院檢察署檢察官
    被      告  乙○○
右列被告因贓物案件，經檢察官提起公訴（八十九度偵字第一七八二七號），本院判
決如左：
    主  文
乙○○連續收受贓物，處有期徒刑參月，如易科罰金以參佰元折算壹日。
    事  實
一、乙○○明知年籍、姓名均不詳之綽號「徐仔」之成年男子持有之車號ＦＭＰ─二
    二○號機車，係來源不明之贓物（所有人丙○○，於民國八十九年九月十日八時
    許在台北縣新莊市○○街二六九巷十九號前，連同機車鑰匙二支失竊），仍基於
    收受贓物之概括犯意，連續於八十九年九月中旬某日及八十九年九月十八日下午
    ，在台北縣新莊市○○○路八十一巷二十一號之遊樂場向「徐仔」借用收受二次
    後騎乘使用，嗣於八十九年九月十八日二十三時許，乙○○於台北縣新莊市○○
    路四九九巷二號前欲騎乘上開機車時，為埋伏之警員當場查獲。
二、案經丙○○訴由台北縣警察局新莊分局報告臺灣板橋地方法院檢察署檢察官偵查
    起訴。
    理  由
一、訊據被告坦承於右揭時地自年籍、姓名均不詳之綽號「徐仔」之成年男子借用上
    開機車，惟矢口否認有何右揭收受贓物犯行。辯稱：向徐仔借用上開機車時，並
    不知該車係贓車云云。然查：上開機車係被害人丙○○於八十九年九月十日八時
    許在台北縣新莊市○○街二六九巷十九號前失竊，業據丙○○於警訊時陳述明確
    ，並有贓物領據、車輛竊盜、車牌失竊資料個別查詢報表各一紙在卷可稽。被告
    先則稱「因之前徐先生有向我借錢，所以我向他借車他也借我。我當時向他借車
    並未問車主是誰的」（偵查卷第五頁），復稱「（有無向他拿資料？行照？）沒
    有，他說放車上」（偵查卷第十六頁背面、第二十六頁背面），又稱「（借車時
    有無索取行照？）無。沒有想到，因為先前借過一次，也沒有要行照」（九十年
    三月二日審判筆錄），就有無詢問行照一事前後供述不一；另於本院審判中復首
    度自承約在被查獲前一週曾向徐仔借用該車一次，就此親身經歷、經過未久之事
    竟表示「現在才想起來」，復與常情不符，顯示其所供容有避重就輕之嫌。又被
    告經警逮捕後，雖即陳稱係向人借得該車使用，並願帶同警員前往前揭遊樂場，
    並稱「我當天進店門時確實有見到徐仔，他見到我就跑了」，然依證人即查獲被
    告並帶往遊樂場尋找徐仔之警員甲○○證稱：「（到達時）我們警察未停車就聽
    到有人喊警察來了，我沒注意到裡面有無電動玩具，因那不是我們的轄區。我們
    進到屋內發現七、八公尺外有人從側門離開，不只壹個，約有四、五個人由屋內
    離開，因為被告當時沒有講是特定的人，他只是很簡單的說跑了，所以也沒有辦
    法採取行動圍捕，我們到街上發現街上十幾個人，不能確定被告所說是誰，被告
    也沒有說是誰」，被告帶同警員去找徐仔時亦未形容徐仔之長相等情（同前審判
    筆錄），亦可知被告僅係利用遊樂場賭客畏懼警察之逃避情形隨口指攀，並無協
    助警員追緝徐仔以洗罪嫌之意。則被告既自稱其與徐仔認識不久，僅係普通朋友
    ，不知如何聯絡徐仔，係向徐仔表示「回家洗澡就過來」而借得該車（偵查卷第
    二十六頁背面），然查：證人甲○○證稱自被告住處（即查獲地點）前往該遊樂
    場僅十分鐘左右（同前審判筆錄），而被告竟自下午借用迄深夜仍未歸還，且被
    告既不知綽號徐仔之姓名、確實住所，又非熟識，竟既於借用上開機車時未詢問
    機車來源，未約定歸還方式，又借用時間既長，竟亦未向徐仔拿取上開機車行車
    執照，此與一般人借車使用會拿取行車執照以供路上臨檢查核之習慣顯有不同，
    復於帶同警員查緝徐仔時隨意指述，凡此均顯見被告自徐仔處收受上開機車之初
    ，主觀上對上開機車係來源不明之贓車已有認識，其所辯無贓物認識云云，實係
    卸責之詞，不足採信，本件事證明確，被告犯行堪以認定，自應依法論科。
二、核被告乙○○所為，係犯刑法第三百四十九條第一項之收受贓物罪。其所犯上開
    二次收受贓物犯行，時間緊接，手段及罪名相同，顯係基於概括犯意為之，應依
    連續犯之規定以一罪論，並依法加重其刑。至被告於八十九年九月中旬某日收受
    贓物犯行，雖未據公訴人起訴，然此部分犯行與前揭起訴有罪部分有連續犯裁判
    上一罪關係，自為起訴效力所及，本院應予一併審論，併此敘明。爰審酌被告因
    貪圖一時便利，而自綽號「徐仔」之男子處收受贓車使用，、所生危害尚非嚴重
    、犯後態度等情，量處如主文所示之刑，以示薄懲，並諭知易科罰金折算標準（
    被告行為後，刑法第四十一條業於九十年一月十日修正公布施行，於同年一月十
    二日生效，該法第四十一條第一項前段將得易科罰金之範圍由「犯最重本刑為三
    年以下有期徒刑以下之刑之罪」修正擴大為「犯最重本刑為五年以下有期徒刑以
    下之刑之罪」，更有利於被告，應依刑法第二條第一項前段之規定，適用裁判時
    之法律即刑法第四十一條第一項前段）。
據上論斷，應依刑事訴訟法第二百九十九條第一項前段，刑法第二條第一項前段、第
五十六條、第三百四十九條第一項、第四十一條第一項前段，罰金罰鍰提高標準條例
第一條前段、第二條，判決如主文。
本案經檢察官張慶林到庭執行職務。
中      華      民      國    九十      年      三      月     十六     日
                                      臺灣板橋地方法院刑事第五庭
                                          法  官  王  偉  光
右正本證明與原本無異。
如不服本判決，應於判決送達後十日內，向本院提出上訴狀。
                                          書記官  陳  怡  君
中      華      民      國    九十      年      三      月     十九     日
附錄本案論罪科刑法條全文
中華民國刑法第三百四十九條
收受贓物者，處三年以下有期徒刑、拘役或五百元以下罰金。
搬運、寄藏、故買贓物或為擔保者，處五年以下有期徒刑、拘役或科或併
科一千元以下罰金。
因贓物變得之財物，以贓物論。


司法院資訊處製作；財團法人民間司法改革基金會備份。
